【裁判字號】    95,撤緩,158
【裁判日期】    951127
【裁判案由】    聲請撤銷緩刑
【裁判全文】
臺灣板橋地方法院刑事裁定             95年度撤緩字第158號
聲  請  人  臺灣板橋地方法院檢察署檢察官
受  刑  人  甲○○
上列聲請人因受刑人犯重利案件，聲請撤銷緩刑之宣告（95年度
執聲字第1409號），本院裁定如下：
    主  文
甲○○之緩刑宣告撤銷。
    理  由
一、聲請意旨略稱：受刑人甲○○因犯重利案件，經本院於民國
    93年11月23日以93年度簡字第4717號判處拘役20日，緩刑2
    年，於93年12月20日確定在案（下稱前案）。茲查該受刑人
    在緩刑期內即94年6 月間某日起再犯重利罪，經本院於95年
    9 月26日以95年度訴字第2181號判處有期徒刑6 月，95年11
    月2 日確定，爰依刑法第75條之1 第1 項第2 款、刑事訴訟
    法第476 條之規定，聲請將上述之緩刑宣告撤銷等語。
二、按依民國94年2 月2 日修正公布之刑法放寬撤銷緩刑事由，
    雖對行為人較不利，惟依同日修正公布之刑法施行法第6 條
    之1 規定：「於中華民國94年1 月7 日刑法修正施行前，受
    緩刑之宣告，94年1 月7 日修正刑法施行後，仍在緩刑期內
    者，適用94年1 月7 日修正施行之刑法第75條、第75條之1
    及第76條規定。」是本件被告前案之緩刑宣告雖係於本次刑
    法修正前，然因被告前案緩刑，於94年1 月7 日修正刑法施
    行後，仍在緩刑期內，依前開刑法施行法第6 條之1 規定，
    應逕自適用94年1 月7 日修正施行之刑法第75條、第75條之
    1 及第76條等規定。又依修正後刑法第75條之1 第1 項第2
    款規定：「受緩刑之宣告，緩刑期內因故意犯他罪，而在緩
    刑期內受得易科罰金之有期徒刑、拘役或罰金之宣告確定，
    足認原宣告之緩刑難收其預期效果，而有執行刑罰之必要者
    ，得撤銷其宣告」；又「緩刑之宣告應撤銷者，由受刑人所
    在地或其最後住所地之地方法院檢察官聲請該法院裁定之」
    ，刑事訴訟法第476 條亦有明文。
三、經查，受刑人甲○○因犯重利罪，前經本院於93年11月23日
    以93年度簡字第4717號判處拘役20日，緩刑2 年，緩刑期內
    並付保護管束，93年12月20日確定後，復於緩刑期內，即94
    年6 月間某日起，再犯重利罪，經本院於95年9 月26日以95
    年度訴字第2181號判處有期徒刑6 月，如易科罰金，以銀元
    300 元折算1 日，95年11月2 日判決確定等情，有上開2 案
    判決書及臺灣高等法院被告前案紀錄表各1 份附卷可稽，核
    諸本院95年度訴字第2181號判決所認定甲○○與謝東龍基於
    常業重利、恐嚇、毀損之犯意聯絡，由甲○○提供客戶名單
    ，而謝東龍則出面承租臺北縣三重市○○路50巷1 弄5 號7
    樓之房屋作為辦公室使用，並在報紙刊登載有電話「000000
    00」號之分類廣告，招攬急迫需用款項之不特定人聯絡借貸
    事宜，而以8 至10日為1 期，每期每1 萬元收取新台幣（下
    同）1,500 至2,000 元不等之利息，自94年6 月起經營地下
    錢莊業務。另分別自94年6 月、同年6 月中旬及同年9 月起
    ，均以月薪3 萬元之代價，雇用亦具有常業重利、恐嚇、毀
    損犯意聯絡之鄭宇宏、陳俊麟、沈盟皓3 人，負責聯絡借款
    人交付所借用款項，及收取利息等事宜，並於借用人屆期未
    清償之際，即以潑灑紅色油漆、柏油，或以牙籤、瞬間膠封
    填門鎖或車輛鑰匙孔等方式，毀損被害人之大門、樓梯間、
    門鎖及車輛電門，致上開物品不堪使用，以迫令借款人償還
    上述高額利息。其間吳東原等人亟需現金，於陷於急迫之際
    ，撥打上開電話借款，謝東龍即依情況分別以如附表 (一)
    所示利息計算方式，各貸放如附表 (一)所示數額不等之金
    錢，並收取如附表 (一)所示之高額利息，藉此取得與原本
    顯不相當之重利，並均賴此為生，恃之為常業，而犯共同乘
    他人急迫，貸以金錢，而取得與原本顯不相當之重利為常業
    罪之犯罪事實，核諸該案屬故意犯罪，且甲○○明知其仍在
    前案緩刑期內，復因前案受有緩刑期內付保護管束，由地方
    法院檢察署之觀護人予以適當督促之保護管束處分，自應謹
    言慎行，詎猶故意復為本件乘他人急迫，貸以金錢，而取得
    與原本顯不相當重利之行為，足見其漠視法令、目無法紀。
    從而，堪認原宣告之緩刑難收其預期效果，而有執行刑罰之
    必要，則聲請人於本院95年度訴字第2181號判決確定後6 個
    月內聲請撤銷受刑人前揭緩刑之宣告，核與現行刑法第75條
    之1 第1 項第2 款規定相符，應予准許。
四、依刑事訴訟法第476 條，裁定如主文。
中    華    民    國    95    年    11    月    27    日
                刑事第十九庭  法  官  陳明偉
上列正本證明與原本無異。
如不服本裁定，應於裁定送達後5 日內向本院提出抗告狀。
                              書記官  陳慧儷
中    華    民    國    95    年    11    月    27    日
附表(一)：
  ┌──┬────┬──────┬─────┬───────┐
  │編號│被害人  │ 借貸日期   │ 借貸本金 │ 計息方式     │
  │    │        │            │（新臺幣）│（新臺幣）    │
  ├──┼────┼──────┼─────┼───────┤
  │  │吳東原  │94年1月10日 │20,000元  │利息以每1 萬元│
  │    │        │            │          │本金、10日1,50│
  │    │        │            │          │0 元計算，於借│
  │    │        │            │          │款時預扣利息3,│
  │    │        │            │          │000 元（起訴書│
  │    │        │            │          │誤載利息為15,0│
  │    │        │            │          │00元）及手續費│
  │    │        │            │          │500 元。      │
  ├──┼────┼──────┼─────┼───────┤
  │  │湯凱成  │94年3月8日  │10,000元  │利息以每1 萬元│
  │    │        │            │          │本金、8 日1,50│
  │    │        │            │          │0 元計算，於借│
  │    │        │            │          │款時預扣利息1,│
  │    │        │            │          │500 元（起訴書│
  │    │        │            │          │誤載利息為15,0│
  │    │        │            │          │00元）及手續費│
  │    │        │            │          │500 元。      │
  │    │        │            │          │              │
  │    │        │            │          │              │
  ├──┼────┼──────┼─────┼───────┤
  │  │謝源水  │94年3月8日  │10,000元  │計息方式同上，│
  │    │        │            │          │於借款時預扣利│
  │    │        │            │          │息2,000 元（起│
  │    │        │            │          │訴書誤載利息為│
  │    │        │            │          │12,000元）及手│
  │    │        │            │          │續費1,000元。 │
  ├──┼────┼──────┼─────┼───────┤
  │  │黃崇凱  │94年12月1日 │20,000元  │利息以每1 萬元│
  │    │        │            │          │本金、10日2,00│
  │    │        │            │          │0 元計算，於借│
  │    │        │            │          │款時預扣4,000 │
  │    │        │            │          │元利息及手續費│
  │    │        │            │          │1,000元。     │
  │    │        │            │          │              │
  ├──┼────┼──────┼─────┼───────┤
  │  │黃耀德  │95年1月7日  │30,000元  │計息方式同上，│
  │    │        │            │          │於借款時預扣利│
  │    │        │            │          │息6,000 元。  │
  │    │        │            │          │              │
  │    │        │            │          │              │
  │    │        │            │          │              │
  │    │        │            │          │              │
  └──┴────┴──────┴─────┴───────┘


司法院資訊處製作；財團法人民間司法改革基金會備份。
